【裁判字號】    99,家訴,11
【裁判日期】    990401
【裁判案由】    分割共有物
【裁判全文】
臺灣桃園地方法院民事判決              99年度家訴字第11號
原      告  己○○
被      告  戊○○
            丁○○
            丙○○
            辛○○
            乙○○
            壬○○
兼上列四人
訴訟代理人  庚○○○
被      告  甲○○
上列當事人間請求分割遺產事件，於民國99年3 月11日言詞辯論
終結，本院判決如下：
    主      文
兩造繼承被繼承人王貴昌所遺坐落桃園縣觀音鄉○○段九九五地
號土地准予分割，其分割方法由兩造按應有部分各九分之一比例
分別共有。
訴訟費用由被告各負擔九分之一，餘由原告負擔。
    事實及理由
一、原告起訴聲明：(一)請准裁判分割兩造共有坐落桃園縣觀音鄉
    ○○段995 地號土地（下稱系爭土地）。(二)被告應協同原告
    辦理分割登記。(三)被告應就分得土地外，占有他人土地部分
    之地上物拆除或價金補償。嗣於本院言詞辯論期日變更如後
    開聲明所示，被告就此訴之變更無異議而為本案之言詞辯論
    ，視為同意原告為訴之變更，依民事訴訟法第255 條第1 項
    第1 款、第2 項規定，應予准許原告訴之變更，合先敘明。
二、原告主張：被繼承人王貴昌於民國87年6 月18日死亡，遺有
    系爭土地，應由被繼承人王貴昌之配偶即被告庚○○○、直
    系血親卑親屬即原告與被告甲○○、辛○○、丙○○、乙○
    ○、戊○○、丁○○及訴外人王金妹共同繼承。嗣訴外人王
    金妹於88年5 月25日死亡，其遺產由被告壬○○繼承。系爭
    土地業經兩造辦妥繼承登記為公同共有，然屢經兩造協議分
    割未成，復無協議不得分割情事，爰依法請求分割遺產，按
    各繼承人之法定應繼分比例分割等語，並聲明如主文所示。
三、被告聲明：同意原告之請求。
四、原告主張之事實，業據其提出戶籍謄本、繼承系統表及土地
    登記謄本等件為證，核與所述情節相符，並據本院向桃園縣
    中壢地政事務所調取相關繼承登記案卷影本在卷足憑，且為
    被告所不爭執，堪認為真正。按「遺產繼承人，除配偶外，
    依左列順序定之：一、直系血親卑親屬。」，「同一順序之
    繼承人有數人時，按人數平均繼承。但法律另有規定者，不
    在此限」，「配偶有相互繼承遺產之權，其應繼分，依左列
    各款定之：一、與第一千一百三十八條所定第一順序之繼承
    人同為繼承時，其應繼分與他繼承人平均。」，民法第1138
    條第1 項第1 款、第1141條、第1144條第1 款分別定有明文
    。復按「繼承人有數人時，在分割遺產前，各繼承人對於遺
    產全部為公同共有」，「繼承人得隨時請求分割遺產，但法
    律另有規定或契約另有訂定者不在此限」，民法第1151條、
    第1164條規定甚明。查本件被繼承人王貴昌死亡後，其全體
    繼承人即本件兩造，又其遺產僅存系爭土地尚未經遺產分割
    ，業據原告陳明確實，亦為被告所不爭執，且系爭土地現確
    以繼承為原因登記為兩造公同共有，有上開土地登記謄本在
    卷可佐，復查無其他不得請求分割遺產情由，則原告請求依
    法定應繼分比例分割遺產以消滅兩造就系爭土地之遺產公同
    共有關係，於法自無不合。從而，原告請求裁判分割遺產，
    為有理由，爰諭知分割方法如主文第1 項所示，以消滅本件
    遺產公同共有關係。
五、據上論結，本件原告之訴為有理由，依民事訴訟法第78條、
    第80條之1 、第85條第1 項前段，判決如主文。
中    華    民    國    99    年    4     月    1     日
                      家事法庭法  官  熊祥雲
上列正本證明與原本無異
如對本判決上訴應於送達後20日內向本院提出上訴狀
中    華    民    國    99    年    4     月    1     日
                              書記官  劉昆鑫

司法院資訊處製作；財團法人民間司法改革基金會備份。
